【裁判字號】    97,訴,2325
【裁判日期】    970910
【裁判案由】    違反毒品危害防制條例
【裁判全文】
臺灣彰化地方法院刑事判決              97年度訴字第2325號
公  訴  人  臺灣彰化地方法院檢察署檢察官
被      告  甲○○
上列被告因違反毒品危害防制條例案件，經檢察官提起公訴（
97年度撤緩偵字第59號），本院依簡式審判程序判決如下：
    主  文
甲○○施用第一級毒品，累犯，處有期徒刑捌月；又施用第一級
毒品，累犯，處有期徒刑柒月，扣案如附表一所示之毒品均沒收
銷燬；又施用第一級毒品，累犯，處有期徒刑柒月，扣案如附表
二所示之毒品均沒收銷燬。應執行有期徒刑壹年肆月，扣案如附
表一、二所示之毒品均沒收銷燬。
    事  實
一、甲○○前因施用毒品案件，經本院裁定送觀察、勒戒後，因
    評定認有繼續施用毒品傾向，復以89年度毒聲字第5493號裁
    定令入戒治處所施以強制戒治，嗣經裁定停止戒治，所餘期
    間付保護管束，於民國90年11月27日保護管束期滿執行完畢
    ，並由臺灣彰化地方法院檢察署檢察官以90年度戒毒偵字第
    1810、1811、1812號不起訴處分確定。復於上開強制戒治執
    行完畢釋放後5 年內，因施用毒品案件，經本院以92年度訴
    字第748 號判決處有期徒刑8 月確定。又因施用毒品案件，
    經臺灣高等法院臺中分院以94年度上訴字第1521號判決處有
    期徒刑10月確定；另因施用毒品及詐欺案件，經本院分別以
    95年度訴字第57號、95年度簡字第130 號判決處有期徒刑1
    年1 月、3 月確定，上開三案經送監接續執行，後二案並經
    減刑及定應執行刑，甫於96年7 月16日縮刑期滿執行完畢。
    仍不知警惕，先後為下列行為：
  (一)基於施用第一級毒品海洛因之犯意，於96年10月2 日晚上10
    時許，在彰化縣員林鎮○○○街42巷5 號住處，將海洛因摻
    水混合後，以注射針筒注射體內之方式，施用海洛因1 次。
  (二)另基於施用第一級毒品海洛因之犯意，於96年11月25日晚上
    10時許，在同上處所，以同上方式施用海洛因1 次。嗣於翌
    日中午12時許為警盤查，在有偵查犯罪職權之機關或個人發
    覺其犯罪前，自動向彰化縣警察局員林分局警員李春生自首
    其施用第一級毒品犯行，並交付其所有供其施用剩餘如附表
    一所示之海洛因2 小包，主動接受裁判。
  (三)又基於施用第一級毒品海洛因之犯意，於96年12月27日凌晨
    0 時5 分許，在同上處所，以同上方式施用海洛因1 次。嗣
    於同日上午11時20分許為警盤查，在有偵查犯罪職權之機關
    或個人發覺其犯罪前，自動向彰化縣警察局員林分局警員李
    春生自首其施用第一級毒品犯行，並交付其所有供其施用剩
    餘如附表二所示之海洛因4 小包，主動接受裁判。
二、案經彰化縣警察局員林分局報告臺灣彰化地方法院檢察署檢
    察官偵查起訴。
    理  由
一、本件被告甲○○所涉為死刑、無期徒刑、最輕本刑為3 年以
    上有期徒刑或高等法院管轄第一審案件以外之罪，並於本院
    行準備程序時就被訴事實為有罪之陳述，本院合議庭依刑事
    訴訟法第273 條之1 第1 項規定，裁定改由受命法官獨任行
    簡式審判程序，先予敘明。
二、按毒品危害防制條例就施用毒品者，僅限於「初犯」及「5
    年後再犯」二種情形，始應先經觀察、勒戒或強制戒治程序
    。倘被告於5 年內已再犯，經依法追訴處罰，縱其第3 次（
    或第3 次以上）再度施用毒品之時間，在初犯經觀察、勒戒
    或強制戒治執行完畢釋放5 年以後，已不合於「5 年後再犯
    」之規定，且因已於「5 年內再犯」，顯見其再犯率甚高，
    原實施觀察、勒戒或強制戒治，已無法收其實效，即應依毒
    品危害防制條例第10條處罰（參照最高法院95年度第7 次刑
    事庭會議決議意旨）。本件被告前因施用毒品案件，經本院
    以89年度毒聲字第5493號裁定令入戒治處所施以強制戒治，
    嗣經裁定停止戒治，所餘期間付保護管束，於90年11月27日
    保護管束期滿執行完畢，並由臺灣彰化地方法院檢察署檢察
    官以90年度戒毒偵字第1810、1811、1812號不起訴處分確定
    ，復於上開強制戒治執行完畢釋放後5 年內，因施用毒品案
    件，經本院以92年度訴字第748 號判決處有期徒刑8 月確定
    等情，有臺灣高等法院被告前案紀錄表、臺灣高等法院在監
    在押全國紀錄表在卷可憑，是被告曾於強制戒治執行完畢釋
    放後，5 年內再犯毒品危害防制條例第10條之罪，並經法院
    判處罪刑確定，復為本件施用第一級毒品之犯行經警查獲，
    依上開說明，自與前揭條例第20條第3 項之規定僅得適用於
    「5 年後再犯」之情形不符，本件公訴人逕行起訴，並無不
    合。
三、上揭犯罪事實業據被告於警詢、偵訊及本院審理時坦承不諱
    （見96年度毒偵字6290號卷第4 、16頁、96年度毒偵字第60
    18號卷第4 、28、41頁、97年度毒偵字第194 號卷第3 、25
    、27頁、本院97年8 月27日審判筆錄），被告上開3 次為警
    所採集之尿液，經檢驗均呈嗎啡及可待因陽性反應，有彰化
    縣警察局員林分局委託檢驗尿液代號與真實姓名對照認證單
    3 份（見96年度毒偵字6290號卷第7 頁、96年度毒偵字第60
    18號卷第13頁、97年度毒偵字第194 號卷第11頁）、列管毒
    品人口尿液檢體採集送驗紀錄表1 紙（見96年度毒偵字6290
    號卷第8 頁）、詮昕科技股份有限公司濫用藥物尿液檢驗報
    告3 份附卷可稽（見96年度毒偵字6290號卷第9 頁、96年度
    毒偵字第6018號卷第36頁、97年度毒偵字第194 號卷第31頁
    ），並有證物照片6 張（見96年度毒偵字第6018號卷第15頁
    以下、97年度毒偵字第194 號卷第12頁以下），及法務部調
    查局96年12月23日調科壹字第09623084180 號、97年1 月18
    日調科壹字第09723005000 號鑑定書各1 紙附卷為憑（見96
    年度毒偵字第6018號卷第35頁、97年度毒偵字第194 號卷第
    32頁），暨如附表一、二所示之毒品扣案為證，足認被告上
    開自白與事實相符，本件事證明確，被告犯行洵堪認定，應
    依法論科。
四、論罪科刑之理由
  (一)按海洛因為毒品危害防制條例第2 條第2 項第1 款所規定之
    第一級毒品，被告先後3 次施用海洛因之行為，核係犯毒品
    危害防制條例第10條第1 項施用第一級毒品罪。被告為供施
    用而持有各該毒品之低度行為，應各為施用之高度行為所吸
    收，均不另論罪。被告所犯上開3 罪，犯意有別，行為互殊
    ，應予分論併罰。
  (二)被告前因施用毒品案件，經臺灣高等法院臺中分院以94年度
    上訴字第1521號判決處有期徒刑10月確定；另因施用毒品及
    詐欺案件，經本院分別以95年度訴字第57號、95年度簡字第
    130 號判決處有期徒刑1 年1 月、3 月確定，上開三案經送
    監接續執行，後二案並經減刑及定應執行刑，甫於96年7 月
    16日縮刑期滿執行完畢，有臺灣高等法院被告前案紀錄表可
    稽，被告於有期徒刑執行完畢後5 年內又故意再犯本案各罪
    ，為累犯，應依刑法第47條第1 項規定，各加重其刑。
  (三)被告上揭犯罪事實一、(二)(三)所載犯行，係於96年11月26日中
    午12時許及同年12月27日上午11時20分許，在有偵查犯罪職
    權之機關或個人發覺其犯罪前，自動向彰化縣警察局員林分
    局警員李春生自首其施用第一級毒品犯行，此有本院公務電
    話洽辦紀錄單附卷可稽（見本院卷），足認被告確係在警員
    未發現有確切之根據得為合理懷疑其有本案犯行前，即主動
    供述其施用其如犯罪事實欄一、(二)(三)所載2 次施用第一級毒
    品海洛因犯行，自屬符合自首之要件無誤。被告對此部分有
    偵查犯罪職權之機關或個人未發覺之本案施用毒品犯行之罪
    ，自首而接受裁判，爰各依刑法第62條前段規定，減輕其刑
    ，至此部分刑有加重及減輕者，並依法先加後減之。
  (四)爰審酌被告曾因施用毒品經送觀察、勒戒及強制戒治，仍未
    知警惕，再犯本案之罪，足見其雖經觀察、勒戒及強制戒治
    等治療程序，仍未徹底戒除惡習遠離毒害，顯未能善體國家
    設置觀察、勒戒及戒治機構，協助毒品施用者戒除毒害之良
    法美意，惟念及施用毒品本質上係戕害自身健康之行為，尚
    未嚴重破壞社會秩序或侵害他人權益，暨其犯罪之動機、目
    的、所生危害及犯罪後自首而坦承犯行，態度良好等一切情
    狀，量處如主文所示之刑，並定其應執行刑，以示懲儆
  (五)扣案如附表一、二所示白色粉末6 包為第一級毒品海洛因，
    有上揭法務部調查局鑑定書2 紙附卷足憑，應依毒品危害防
    制條例第18條第1 項前段沒收銷燬。又盛裝上述扣案海洛因
    毒品之空包裝袋，因一般係以傾倒之方式，將包裝袋內之毒
    品海洛因倒出而與包裝袋分離而稱重，必要時，輔以刮杓刮
    取袋內粉末，然無論依何種方式分離，包裝袋內均有極微量
    之毒品海洛因殘留，業經法務部調查局93年3 月19日調科壹
    字第09300113060 號函釋在案，足認前揭空包裝袋內均含極
    微量海洛因殘留而無法析離，亦應整體視為查獲之毒品海洛
    因，併依毒品危害防制條例第18條第1 項前段規定，宣告沒
    收銷燬如主文所示。
據上論斷，應依刑事訴訟法第273 條之1 第1 項、第299 條第1
項前段，毒品危害防制條例第10條第1 項、第18條第1 項前段，
刑法第11條、第47條第1 項、第62條前段、第51條第5 款，判決
如主文。
本案經檢察官余建國到庭執行職務。
中    華    民    國    97    年    9     月    10    日
                  刑事第三庭  法  官  楊舒嵐
以上正本證明與原本無異。
如不服本判決，應於判決送達後10日內，向本院提出上訴書狀，
上訴書狀應「敘述具體上訴理由」，並按他造當事人之人數附繕
本。「切勿逕送上級法院」。
中    華    民    國    97    年    9     月    11    日
                              書記官  張木松
附表一：第一級毒品海洛因貳包（驗餘淨重合計零點壹貳公克，
        空包裝總重零點伍公克）。
附表二：第一級毒品海洛因肆包（驗餘淨重合計零點陸貳公克，
        空包裝總重壹點零壹公克）。
附錄論罪科刑法條：
毒品危害防制條例第10條第1 項
施用第一級毒品者，處 6 月以上 5 年以下有期徒刑。


司法院資訊處製作；財團法人民間司法改革基金會備份。
